臺灣臺中地方法院刑事判決　　　　　　100年度簡上緝字第1號
上　訴　人
　　即
被　　　告　曾雲秋
上列上訴人即被告因毀棄損壞案件，不服本院臺中簡易庭中華民
國93年6月3日93年度中簡字第1349號第一審判決（聲請簡易判決
處刑書案號：臺灣臺中地方法院檢察署93年度偵字第7763號）提
起上訴，本院管轄第二審之合議庭改依通常程序審理，並自為第
一審判決如下：
    主    文
原判決撤銷。
本件免訴。
    理    由
一、公訴意旨略以：上訴人即被告曾雲秋（下稱被告）於民國92
    年5月間某日，於康蕙芬所拍定位於台中市○○區○○路219
    之12號7樓未點交之房屋內，將屋內所有門窗、鋁門條、地
    磚等器物予以毀損。案經康蕙芬告訴偵辦。因認被告曾雲秋
    涉犯刑法第354條之毀損器物罪嫌。
二、按時效已完成者，應諭知免訴之判決，並得不經言詞辯論為
    之，刑事訴訟法第302條第2款、第307條，分別定有明文。
    又追訴權之時效，如依法律之規定、偵查、起訴或審判之程
    序，不能開始或繼續時，停止其進行。上項時效停止，自停
    止原因消滅之日起與停止前已經過之期間，一併計算，停止
    原因繼續存在之期間，如達於第80條第1項各款所定期間4分
    之1者，其停止原因視為消滅，刑法第83條亦定有明文。
三、新舊法比較之說明：
（一）查被告行為後，刑法第2條第1項業於94年2月2日修正公布
      ，並自95年7月1日起施行。修正後刑法第2條第1項規定，
      已將新舊法律適用之「從新從輕」原則，改採「從舊從輕
      」原則，而此規定僅係規範行為後法律變更所生新舊法律
      比較適用之準據法，並非實體刑罰法律，自不生行為後法
      律變更之比較適用之問題，應逕行適用新法第2條第1項之
      規定，為「從舊從輕」之比較。
（二）按追訴時效期間之長、短，關係行為人是否受到刑事追訴
      或處罰，而追訴權時效完成者，應依刑事訴訟法第302條
      第2款規定諭知免訴，而免訴判決為實體判決，因此關於
      追訴時效期間之修正，應屬實體刑罰法律變更，而有第2
      條第1項之適用（參照最高法院24年7月民刑庭總會決議〈
      2〉）。依此，本件被告行為時刑法第80條追訴權之時效
      期間規定為：「追訴權，因左列期間內不行使而消滅：一
      、死刑、無期徒刑或10年以上有期徒刑者，20年。二、3
      年以上10年未滿有期徒刑者，10年。三、1年以上3年未滿
      有期徒刑者，5年。四、1年未滿有期徒刑者，3年。五、
      拘役或罰金者，1年。前項期間自犯罪成立之日起算。但
      犯罪行為有連續或繼續之狀態者，自行為終了之日起算。
      」。修正後之刑法第80條則規定為：「追訴權，因下列期
      間內未起訴而消滅：一、犯最重本刑為死刑、無期徒刑或
      10年以上有期徒刑之罪者，30年。二、犯最重本刑為3年
      以上10年未滿有期徒刑之罪者，20年。三、犯最重本刑為
      1年以上3年未滿有期徒刑之罪者，10年。四、犯最重本刑
      為1年未滿有期徒刑、拘役或罰金之罪者，5年。前項期間
      自犯罪成立之日起算。但犯罪行為有繼續之狀態者，自行
      為終了之日起算。」。本件被告被訴刑法第354條之毀損
      器物罪，該罪名之法定最重本刑為2年以下有期徒刑，是
      依被告行為時之舊法，追訴時效期間為5年，新法之追訴
      時效期間則為10年。比較新、舊法結果，被告行為時之舊
      法對其較為有利，揆諸前開修正後之刑法第2條第1項前段
      之規定，本件應適用被告行為時之舊法。另關於追訴權時
      效之停止進行，及其期間、計算，並一體適用修正前刑法
      第83條之規定，合先敘明。
四、查本件被告被訴上開刑法第354條之毀損器物罪，依上述修
    正前刑法第80條第1項第3款之規定，其追訴權時效期間為5
    年。本件之犯罪成立日為民國92年5月1日（起訴書認定係92
    年5月間某日，依罪移唯有利於被告原則，認定係於92年5月
    1日），經公訴人於92年5月20日開始偵查，於93年4月30日
    提起公訴，並於同年5月31日繫屬本院，嗣因被告逃匿，經
    本院於93年12月21日發佈通緝，致審判程序不能開始，有本
    院刑事卷宗、偵查卷宗及通緝書存卷可稽。又依司法院大法
    官會議第138號解釋及最高法院82年第10次刑事庭會議決議
    ，自本件開始偵查日起至通緝之前1日止，追訴權既無不行
    使之情形，自不生時效進行之問題，則本件自92年5月1日起
    算，加計追訴權時效5年、時效停止期間1年3月、實施偵查
    日（即92年5月20日）起至通緝前1日（93年12月21日）止之
    期間1年7月5日，則本件被告犯行之追訴權時效至遲應至100
    年3月6日即已完成，揆諸前揭說明，爰不經言詞辯論，逕為
    諭知免訴之判決。
五、按檢察官聲請以簡易判決處刑之案件，經法院認為有第451
    條之1第4項但書之情形者，應適用通常訴訟程序審判之，刑
    事訴訟法第452條定有明文；且對於簡易判決之上訴，準用
    刑事訴訟法第三編第一章及第二章之規定，管轄第二審之地
    方法院合議庭受理簡易判決上訴案件，應依通常程序審理。
    其認案件有刑訴法第452條之情形者，應撤銷原判決，逕依
    通常程序為第一審判決（最高法院91年度臺非字第21號判決
    意旨參照）。查本件追訴權時效既已於100年3月6日完成，
    應諭知被告免訴之判決，本件即有刑事訴訟法第451條之1第
    4項但書第3款之情形，依前揭法律規定，原審乃屬誤用簡易
    處刑程序遽為被告有罪之判決，尚有違誤，應由本院合議庭
    撤銷原判決，並逕依通常程序審理後，而為第一審之判決，
    檢察官或被告如不服本判決，仍得於法定上訴期間內，向管
    轄之第二審法院提起上訴，附此敘明。
據上論斷，依刑事訴訟法第452條、第451條之1第4項但書第3款
、第455條之1第1項、第3項、第369條第1項前段、第364條、第
302 條第2款、第307條，判決如主文。
中    華    民    國   100    年    3     月    11    日
                  刑事第十六庭  審判長法  官  王世華
                                      法  官  陳玉聰
                                      法  官  蔡美華
以上正本證明與原本無異。
如不服本判決應於收受送達後10日內向本院提出上訴書狀，並應
敘述具體理由；其未敘述上訴理由者，應於上訴期間屆滿後20日
內向本院補提理由書（均須按他造當事人之人數附繕本）「切勿
逕送上級法院」。
                                      書記官  張禎庭
中    華    民    國   100    年    3     月    11    日